【裁判字號】    91,上更(二),916
【裁判日期】    920528
【裁判案由】    誣告
【裁判全文】
臺灣高等法院刑事判決                        九十一年度上更(二)字第九一六號
    上  訴  人  臺灣臺北地方法院檢察署檢察官
    上  訴  人
    即  被  告  甲○○
    選任辯護人  黃宗正律師
右上訴人因被告誣告案件，不服臺灣臺北地方法院八十五年度訴字第二二二三號，中
華民國八十七年四月二十二日第一審判決（起訴案號：臺灣臺北地方法院檢察署八十
五年度偵字第七八三五號）提起上訴，判決後經最高法院第二次發回更審，本院判決
如左：
    主  文
原判決撤銷。
甲○○被訴誣告「丙○○以扁鑽刺其右手致殘廢」部分免訴，其餘被訴誣告部分無罪
。
    理  由
壹、公訴意旨略以：被告甲○○：（一）於八十三年一月間，在臺北市○○路之日本
    料理店，指摘丙○○係土匪，霸佔其財產，又於同年三月二十三日下午三時許，
    在臺中市○○路臺灣臺中地方法院（下稱臺中地院）走廊，指摘丙○○是土匪，
    搶其財產，又於同年四月底，在臺北市○○○路丙記餐廳罵丙○○是土匪，霸佔
    其財產及土地，足以毀損丙○○之名譽，經法院判處罰金一千元確定（案號：臺
    灣臺北地方法院檢察署八十三年偵字第九五一四號、臺灣臺北地方法院八十三年
    易字第四０四一號、本院八十三年上易字第五八九０號）。詎甲○○意圖使前開
    案件之證人丙○○、魏鄉惠、乙○○受刑事處分，向臺灣臺北地方法院（下稱臺
    北地院）提起自訴，誣指丙○○涉嫌誣告，魏鄉惠、乙○○係偽證，經判決丙○○、魏鄉惠、乙○○無罪確定（案號：臺北地院八十三年自字第八七七號、本院
    八十三年上訴字第六二二七號、最高法院八十四年台上字第六０四三號）。（二
    ）甲○○又誣指丙○○強拆其所有座落於臺中縣大甲鎮之杜宅，盜匪古董，與其
    母杜秋雲向臺中地院提起自訴（八十二年度自字第四０二號），經本院臺中分院
    八十三年度上訴字第一０三一號判決無罪確定。（三）以丙○○以扁鑽刺其右手
    致殘廢，向臺灣臺北地方法院檢察署（下稱臺北地檢署）提出告訴（八十三年度
    偵字第四二二一號），經檢察官為不起訴處分後，再經臺灣高等法院檢察署八十
    三年度議字第八五三號駁回再議確定。（四）誣指前開八十三年度偵字第四二二
    一號案件中，撤回告訴狀部分，係丙○○偽造。（五）以丙○○命「黃雲宗」殺
    害甲○○，向臺北地院提起自訴（八十三年度自字第五六七號），經判決無罪確
    定。（六）以丙○○潑強力膠、藏槍、鞭打、送蛇及冥紙給白添丁，毀損其汽車
    ，縱火燒其房屋，向臺北地檢署提出告訴（八十三年度偵字第二五五０四號），
    經檢察官為不起訴處分確定。因認被告甲○○上開行為，涉犯誣告罪嫌。
貳、關於免訴【即公訴意旨所指（三）】部分：
一、本件告訴人丙○○前以：「被告甲○○因其所有座落臺中縣大甲鎮○○段六四九
    、六五○、六五一、六五二、六五三、六五三之一、六七八之一地號共七筆及地
    上建物向案外人白添丁等借款屆期未償還，拍賣在即，遂透過律師一再向自訴人
    此與被告就上開不動產設定抵押權及地上權，其間並不斷書立切結書、點交證明
    書，以示誠意，嗣後被告自忖無力償還，於雙方訂立借貸契約書時，乃竟利用自
    訴人欠缺法律常識，於借貸契約中預設自認所謂之絕押契約條款，並以假處分手
    段企圖賴帳，再以刑事濫訴方式達其拖延債務目的。所訴偽造文書、毀損、背信
    、殺人未遂、遺棄等罪，業經臺中地院判決無罪確定。詎被告又意圖自訴人受刑
    事處分，無中生有，向臺北地檢署告訴自訴人殺人未遂，業經該署為不起訴處分
    ，並經臺灣高等法院檢察署駁回再議聲請確定。」因認被告向臺北地檢署所提出
    之告訴（殺人未遂），涉有刑法第一百六十九條第一項之誣告罪嫌，於八十三年
    五月二日向臺北地院提起自訴。案經該院八十三年度自字第五○七號，八十三年
    六月十四日判決被告甲○○無罪，係以：「被告甲○○在與自訴人訴訟中，於八
    十二年五月十一日遭人持械殺傷，致肱二頭肌腱部分斷裂、右上臂刺傷併肌肉裂
    傷，於同日至國泰醫院急診及住院，經手術治療，於同月二十六日出院，有該院
    診斷證明書兩紙可參（附於臺北地檢署八十二年度偵字第一四五六五號偵查卷第
    二九、三○頁），被告因之認為係出於自訴人教唆，而提出告訴，衡情尚非虛構
    事實或明知所訴虛偽而誣告。檢察官雖對於自訴人為不起訴處分（八十三年度偵
    字第四二二一號），惟此係因被告於偵查中撤回告訴，故於程序上為不起訴處分
    ，尚難於此即認被告有誣告之犯意。」等情，此經本院調閱臺北地院八十三年度
    自字第五○七號誣告案卷屬實，並有丙○○所提之自訴狀、原審前揭判決書可參
    確定，經檢察官於八十三年八月十五日以「無罪報結」，有本院被告全國前案紀
    錄表足佐（見本上更一卷第二一頁）。
二、依本件告訴人丙○○於八十四年三月十日告訴狀所附證據三即八十三年度偵字第
    四二二一號不起訴處分書（見八十四年偵字第六九一五號偵查卷第二八頁），記
    載甲○○指訴丙○○涉犯殺人未遂罪嫌之告訴意旨略以：「丙○○與甲○○兩人
    因臺中縣大甲鎮土地糾紛而結怨，丙○○萌生殺人犯意，於八十二年五月十一日
    十七時許，唆使不詳姓名之人，在臺北市○○路○段三○○巷口，持刀刺傷甲○○之右上臂」。案經檢察官偵查結果，以「查無積極證據證明丙○○有教唆行為
    ，且依甲○○之傷勢，並非要害受創，無喪失生命之虞，所為應屬傷害範疇，且
    已據告訴人甲○○撤回告訴」等情，而為丙○○不起訴處分。公訴意旨（三）所
    指「丙○○以扁鑽刺其右手致殘廢，向臺北地檢署提出告訴（八十三年度偵字第
    四二二一號。係八十二年度偵字第一四五六五號退併辦後改分之案號），經檢察
    官為不起訴處分後，再經臺灣高等法院檢察署以八十三年度議字第八五三號駁回
    再議確定」，涉嫌誣告罪部分，雖經檢察官八十五年十月二十三日起訴，同年十
    一月二十五日繫屬於原審（見原審卷第一、三頁），但此部分告訴人丙○○指訴
    被告甲○○誣告其殺人未遂之上開行為，與前揭已判決確定之原審八十三年度自
    字第五○七號誣告案件之當事人（被告）同一，所涉誣告之犯罪事實均屬八十三
    年度偵字第四二二一號不起訴處分書記載之「丙○○於八十二年五月十一日十七
    時許，（唆使第三人），持刀（或以扁鑽）刺傷甲○○之右上臂（致殘）」，為
    屬同一案件甚明。按案件曾經判決確定者，應諭知免訴之判決，刑事訴訟法第三
    百零二條第一款明文規定。公訴人就已經判決確定之同一案件即本部分重行起訴
    ，依法應為其免訴之判決。原判決關於此部分理由之說明，雖無不合，但又以此
    部分與公訴意旨（一）所指部分有裁判上一罪關係，不另為免訴之諭知，則有未
    合。檢察官上訴指被告此部分應成罪，固無足取，被告上訴意旨亦未指摘及此，
    然原決就此部分既有可議，即屬無可維持，應予撤銷改判，而為被告此部分免訴
    之判決。
參、關於無罪【即公訴意旨所指（一）（二）（四）（五）（六）】部分：
一、公訴意旨所指（一）部分：
（一）被告甲○○對其於右揭時間，向臺北地院提起自訴，指訴丙○○、魏鄉惠、乙○○共犯誣告罪，魏鄉惠、乙○○另犯偽證罪等情，固不爭執有其事，但否認
      有誣告之故意，辯稱：伊為阻止及討回被丙○○奪取之大甲土地，長期與丙○○涉訟，並未對丙○○為前述誹謗言詞，魏鄉惠、乙○○亦未在場，縱有該等
      言詞，亦係一時氣憤所致，無散布於眾之意思。況且伊係在被丙○○告訴毀謗
      後才自訴誣告，所指事實均出於攻防方法，為合法訴訟權利之行使，難謂與誣
      告罪要件相符等語。按誣告罪之成立，以意圖他人受刑事或懲戒處分而為之者
      ，始構成誣告罪。若所指事實出於訟爭上攻擊防禦之方法，或為掩蓋自己罪跡
      起見誣指他人犯罪，即使有懲辦他人之供述，其目的既在脫卸自己罪責，即難
      謂與上開要件相合。
（二）經查
(１)臺北地檢署檢察官就被告甲○○被訴妨害名譽部分，係依據丙○○之告訴以：
    「甲○○因積欠丙○○債務未能清償，藉假處分等方式企圖賴債，雙方爭訟不休
    ，迭生糾紛，甲○○懷恨在心，意圖散布於眾，於八十三年一間在臺北市○○路
    之日本料理店，指摘丙○○係土匪，霸佔其財產，又於同年三月二十三日下午三
    時許，在臺中市○○路臺中地院走廊，指摘丙○○是土匪，搶其財產。同年四月
    底，復在臺北市○○○路丙記餐廳罵丙○○是土匪，霸佔其財產及土地」等情，
    涉犯刑法第三百十條第一項誹謗罪嫌，於八十三年六月二日提起公訴，同年六月
    二十四日繫屬於臺北地院，經該院八十三年度易字第四○四一號，八十三年九月
    六日判決甲○○無罪，檢察官不服原判決，上訴後，經本院八十三年度上易字第
    五八九○號，八十三年十一月二十九日諭知原判決撤銷，改判甲○○誹謗罪刑（
    科處罰金一千元）確定。經核本院判決所以改判之理由，係採憑丙○○之指訴及
    證人魏鄉惠、乙○○、黃琮耿之證言為論罪之依據。此經本院調取臺北地檢署八
    十三年偵字第九五一四號妨害名譽一案之偵、審案卷核閱屬實，並有上開案號起
    訴書、臺北地檢署八十三年六月二十四日移審函、原審八十三年度易字第四○四
    一號及本院八十三年度上易字第五八九○號判決書等件足佐（見本院上更一卷第
    八十八至一○一頁）。
(２)甲○○則於八十三年七月二十五日，向臺北地院以「丙○○因甲○○之母杜秋向
    其借款，利用甲○○交付大甲鎮房地所有權狀給丙○○保管之機會，私自移轉所
    有權登記，強行拆除其地上房屋，因對丙○○提起偽造文書等罪名之告（自）訴
    ，丙○○懷恨而誣告甲○○在公眾場所指摘其為土匪，指使其妹婿魏鄉惠、乙○○作偽證」等語，具狀提起自訴，指訴丙○○、魏鄉惠、乙○○共犯誣告罪嫌，
    魏鄉惠、乙○○另犯偽證罪嫌（上開事實原經甲○○先於八十三年七月十二日向
    檢察官提出告訴，後改提自訴）。經判決丙○○、魏鄉惠、乙○○無罪確定，亦
    據本院調取該案卷宗核閱無訛，並有甲○○所提自訴狀影本、臺北地院八十三年
    度自字第八七七號、本院八十三年度上訴字第六二二七號、最高法院八十四年度
    台上字第六０四三號判決可參（見原審卷第二宗第七十八、七十九頁、本院上更
    一卷第七十七至八十四頁）。
(３)本院八十三年度上易字第五八九○號判決固認定甲○○於八十三年一月間，在台
    北市○○路之日本料理店，指摘丙○○係土匪，霸佔其財產。於同年三月廿三日
    下午三時許，在台中市○○路台灣台中地方法院走廊，指摘丙○○是土匪，搶其
    財產。同年四月底，復在台北市○○○路丙記餐廳罵丙○○是土匪，霸佔其財產
    及土地等事實，所憑之證據係告訴人丙○○之指訴，及證人乙○○、魏鄉惠、黃
    琮耿之證述，然乙○○、魏鄉惠、黃琮耿三人係告訴人丙○○之親友，另當時同
    在丙記餐廳之證人丁○○對於當時被告甲○○有無辱罵丙○○是土匪、霸佔其財
    產及土地等語，證稱「不記得」（見本院本審卷第六九頁）。至當次丙記餐廳之
    餐會，乙○○有無參與一事，證人丁○○亦證稱「沒有印象，不確定（除甲○○
    、甲○○之母親外）有無其他人」（見本院本審卷第六九頁），雖然乙○○、黃
    琮耿於本院調查時皆證稱：伊等當天有參加丙記餐廳聚餐云云（見本院本審卷第
    七九、九四頁），但丙○○、乙○○、黃琮耿等人在本件訴訟上之立場是與被告
    甲○○對立的。雙方各執一詞，熟是熟非，實難判斷。以同一組人之言詞證據，
    在誹謗案件及衍生之誣告案件都判處被告甲○○有罪，是否確信正確無誤，尚非
    無疑。
(４)按虛偽之申告，以意圖使他人受刑事或懲戒處分而為之者，始構成誣告罪，若所
    指事實出於訟爭上攻擊防禦之方法，縱請求有懲辦對方之表示，而其目的既在脫
    卸自己罪責，即難謂與上開要件相合，最高法院三十年上字第一八八六號著有判
    例。而所謂「訟爭」自包括法院審理期間在內。本件被告甲○○因其所有座落於
    臺中縣大甲鎮○○段六四九地號等七筆土地及其地上建築物等祖產，因與告訴人
    丙○○間有借款關係而發生不動產糾紛，迭生多起偽造文書、毀損、背信、殺人
    未遂、遺棄等訴訟，此據告訴人陳明，並為被告所不諱言。關於被告甲○○被訴
    妨害名譽部分，亦係肇因於其兩人間之債務及所引發之不動產爭端，業如前述。
    被告前揭被訴之妨害名譽案件，係於八十三年六月二十四日經檢察官起訴繫屬於
    臺北地院（該案於八十三年九月六日第一審判決無罪），而本件被告則係於該案
    件起訴後第一審判決前，即訴訟程序進行中之八十三年七月二十五日，因爭執證
    人魏鄉惠等人證言之真正及告訴人丙○○之指訴不實，就該案刑事訴訟之攻擊防
    禦方法提起本件刑事誣告等告訴，請求究辦丙○○涉嫌誣告，魏鄉惠、乙○○涉
    犯偽證等罪責，則被告前此所為刑事告訴，其目的顯然意在以本件刑事訴追作為
    其被訴在妨害名譽案件訴訟所主張之攻擊防禦方法之舉證方式之一，而圖脫卸自
    己受該刑事訴訟敗訴之責，揆之首開說明，尚難僅憑被告被訴妨害名譽一案經本
    院改判有罪確定，即遽謂其有誣告之直接故意。稽之被告與告訴人就前開不動產
    糾紛所衍生之訟端，及被告在被訴妨害名譽一案如前述之前因後果，則被告辯稱
    縱有罵丙○○土匪等詞，亦一時氣憤所致，其於被訴誹謗案審判中，另行對丙○○等提起誣告等自訴，為該訴訟之攻擊防禦方法，意在脫卸自己罪責，應可採信
    。公訴意旨指被告出自於誣告之犯意，尚屬不能證明。
二、公訴意旨所指（二）部分：
    依卷附本院臺中分院八十五年度上更一字第七六號刑事判決，及最高法院八十七
    年度台上字第二九五○號刑事判決（見原審卷第二宗第一四至三五頁、本院上訴
    宗第一六六至一七○頁）之記載，被告固坦承確曾以告訴人涉嫌強拆其座落臺中
    縣大甲鎮房屋及盜匪古董為由向臺中地院提起自訴（八十二年度自字第四○二號
    ），且經本院臺中分院上開更一審判決認定，「丙○○有於八十二年四月十四日
    十五時許，僱用不知情之工人，將已經臺中地院假處分執行之台中縣大甲鎮○○
    路七十二號、七十六號、七十八號、八十六號房屋全部拆除及七十四號廂房部分
    房屋拆除，為違背公務員所施查封效力之行為，改判論處丙○○以違背公務員所
    施查封效力之行為罪刑（有期徒刑五月），並以丙○○於是日破壞屋內之古董、
    字畫、玉器、龍銀等物犯行不能證明，因認與上開妨害公務之事實，有裁判上一
    罪之關係，不另為無罪之諭知。」嗣經最高法院上開判決撤銷發回更審，刻正由
    本院臺中高分院八十七年上更二字第三一號審理中（見本院上更一卷第一一三頁
    ）。公訴人稱該案已確定，似有誤會。經查，告訴人亦坦承確曾鳩工拆除被告所
    指房屋行為，且稱其因與被告間借貸關係，被告屆期未償，依約已取得該房地所
    有權，詎該約定經認定為無效，被告以假處分之方法使其未能使用該房屋及土地
    ，嗣後雙方即存在糾葛等語明確（見原審卷第二宗第五一頁反面、第五二頁正反
    面）。則告訴人既非經被告同意而拆除房屋，被告指訴告訴人未經其同意而僱工
    拆除房屋，涉及強拆房屋行為，即非無據。而其本於告訴人僱工拆除房屋行為，
    認屋內財物受損，雖其主張古董被盜，並引用罪名係指告訴人涉及盜匪行為，然
    財物究竟是否為古董，除客觀上顯具相當年代者外，並包含所有權人對該物品之
    感情與主觀評價，未經同意而遷移，究係將之棄置，抑或據為己有，均屬事後之
    問題，於所有權人而言，其占有被破壞之狀態則一，則被告主張係遭盜取，此究
    屬引用罪名上之誤解，亦難認被告提起該件自訴確具誣告之故意至明。
三、公訴意旨所指（四）（六）部分：
（一）本件被告甲○○前於八十二年五月二十九日，在臺北市政府警察局大安分局，
      對丙○○提出殺人未遂告訴（即臺北地檢署八十二年度偵字第一四五六五號，
      嗣經併辦退回後，改分八十三年度偵字第四二二一號），指訴丙○○涉嫌殺人
      未遂案件，經檢察官以撤回告訴為由而不起訴處分（見本院上更一卷第一三五
      頁不起訴處分書）後，固曾於八十三年九月十六日以該案號（八十三年度偵字
      第四二二一號）提出補充聲請狀，請求檢察官對丙○○所涉於八十二年四月十
      四日命人強拆其所有之大甲杜宅、八十二年四月二十六日命人向其潑強力膠、
      八十二年五月六日命人潑杜秋雲強力膠、八十二年五月七日命人盜取古董、八
      十二年五月十一日命人以扁鑽刺其右手幾成殘廢、八十二年十月二十六日第一
      次藏槍、八十二年十二月七日第二次拆大甲杜宅、八十二年十二月十六日第二
      次藏槍、八十三年四月十七日命人以籐條打甲○○、八十三年四月二十一日命
      人毆打甲○○、八十三年四月二十八日黃雲宗親自殺害甲○○，及於八十二年
      一月十五日送蛇給白添丁、八十二年二月十七日命人打破白添丁汽車、八十二
      年二月十九日郵寄冥紙予白添丁、八十三年六月七日縱火焚燒白添丁房屋等行
      為，應依法論罪科刑，經檢察官批示另行分案，而以臺北地檢署八十三年度他
      字第二五四五號案件偵查（見本院上更一卷第一四○至一四五頁）。嗣於八十
      三年十月六日檢察官訊問時，被告陳稱：「（告何人何事）告丙○○殺人未遂
      ，上次告丙○○殺人未遂已經撤回告訴，但我實際人在國外，並沒有撤回告訴
      。八十二年九月四日我出境，在八十二年九月九日才入境。」等語，檢察官其
      後於八十三年十一月四日傳喚丙○○到庭時，則訊以：「甲○○說在本署八十
      二（年）偵（字第）一四五六五號殺人未遂案件的傷害撤回告訴狀並非他所簽
      具，而是你偽造的，有何意見？」，丙○○則答稱：「臺中地院刑事、民事都
      認為撤回告訴狀是真實的。」等語，其後經檢察官以甲○○指訴丙○○涉嫌妨
      害自由、偽造文書為由，於八十三年十一月十四日簽分八十三年度偵字第二五
      五０四號案件偵查（見本院上更一卷第一四六至一六二頁）。經查，被告甲○○於八十三年十月六日檢察官訊問時，僅供稱伊於八十二年九月四日出境至九
      月九日才入境，否認「上次告訴丙○○殺人未遂已撤回告訴」而已，並未明確
      指名係丙○○偽造「撤回狀」。檢察官在同年十一月四日偵訊中對丙○○所提
      問之「甲○○說在本署八十二偵一四五六五號殺人未遂案件的傷害撤回告訴狀
      並非他所簽具，而是你偽造的，有何意見？」題目，提及被告說是告訴人偽造
      撤回告訴狀之情詞，尚有誤解。而遍觀上開二案卷證，均無被告所為本件告訴
      人偽造撤回告訴狀之指訴，此事實業經原審及本院調取上開案卷查證明確，並
      有影印自各該案卷之相關卷證資料附卷可查（見本院上更一卷第一一六至一六
      二頁）。被告依據檢察官之推問而回答，已難認有何誣告犯意，況依上開事證
      顯示，本件告訴人丙○○之被列偽造文書之被告，應係檢察官分案結果所致，
      被告於所提書狀中，亦未對告訴人為任何偽造撤回告訴狀之指訴，自難認被告
      確有公訴人所指該部分誣告告訴人涉嫌偽造文書之行為。
（二）被告固於前載書狀內，載及告訴人尚有潑強力膠、藏槍、鞭打、送蛇及冥紙給
      白添丁，毀損其汽車，縱火燒其房屋等行為。並經檢察官簽分上開八十三年度
      偵字第二五五０四號案件偵查結果為不起訴處分。然查，其中有關藏槍部分，
      被告確曾遭人二度檢舉涉嫌違反槍砲彈藥刀械管制條例案件，經檢察官偵查結
      果為不起訴處分，有八十二年度偵字第二五八二二號、八十三年度偵字第一八
      七０號不起訴處分書影本在原審卷內可稽（見原審卷第一宗第二八頁），而白
      添丁確遭人恐嚇、毀損等情，亦有白添丁在臺中地察署八十四年度偵字第一一
      一八二號案件，對鄭國忠、張貴源及本件告訴人丙○○所提出告訴狀影本暨陳
      情書影本可憑（見原審卷第一宗第五五至六四頁）。則被告本於與告訴人丙○○間之夙怨，懷疑潑強力膠、藏槍、鞭打、送蛇及冥紙給白添丁，毀損其汽車
      ，縱火燒其房屋係丙○○所為，究非毫無憑據，亦與明知不實事項而誣告之情
      形有別。
四、公訴意旨所指（五）部分：
    被告與杜秋雲固於八十三年五月十七日，具狀向臺北地院提出自訴，指訴告訴人
    丙○○與黃雲宗涉嫌於八十三年四月十七日傷害、八十三年四月二十八日殺人未
    遂，經該院八十三年度自字第五六七號（見原審卷第一宗第二０六頁）案件受理
    ，固經於八十三年十二月十五日判決丙○○、黃雲宗無罪。惟查，被告於八十三
    年四月二十三日因臉部瘀傷二×一公分、上唇瘀傷二×一公分、臀部瘀傷五×三
    公分、三×一公分、左腿瘀傷五×六公分、五×三公分、三×一公分、五×二公
    分、四×二公分傷害，前往臺北市立仁愛醫院求診，並確於八十三年五月五日因
    頭皮裂傷前往國立臺灣大學醫學院附設醫院應診、同日前往臺北市立仁愛醫院求
    診結果，其身體確有右頭皮裂傷三×一公分、左大腿瘀傷八×五公分，此均有診
    斷證明書在該案件卷內可稽（見原審卷第二宗一００至一０三頁），被告因其受
    傷，認係源於與告訴人間財產糾紛所致而指訴告訴人丙○○涉罪，雖嗣因無積極
    證據可為證明而為丙○○無罪之判決，然其於提起自訴時，核非明知該傷害非丙○○或黃雲宗所為，而仍本於誣告之意圖為之，亦明。
五、按誣告罪之成立，以告訴人所訴被訴人之事實必須完全出於虛構為要件，若有出
    於誤會或懷疑有此事實而為申告，以致不能證明其所訴之事實為真實，縱被訴人
    不負刑責，而告訴人本缺乏誣告之故意，亦難成立誣告罪名。綜上所述，本件公
    訴意旨所指被告上開所指（一）（二）（四）（五）（六）等部分行為，並無證
    據證明係完全出於虛構，此外，又查無其他具體證據足以證明被告有如公訴意旨
    所指之犯行，自屬不能證明被告此部分犯罪。原審就（二）（四）（五）（六）
    部分認不能證明被告犯罪，雖無不合，但就（一）部分則為被告有罪之判決，並
    以（二）（四）（五）（六）部分與（一）部分有裁判上一罪關係，不另為無罪
    之諭知，即有未合。檢察官以原審量刑過輕及其他（二）（四）（五）（六）部
    分亦成立犯罪，執以上訴，固非可取，被告上訴據以指摘原判決關此部分不當，
    ，則有理由，應予撤銷改判，諭知被告被訴之（一）（二）（四）（五）（六）
    部分為無罪之判決。
據上論斷，應依刑事訴訟法第三百六十九條第一項前段、第三百六十四條、第三百零
二條第一款、第三百零一條第一項，判決如主文。
本案經檢察官林炳雄到庭執行職務。
中      華      民      國    九十二    年      五      月    二十八    日
                              臺灣高等法院刑事第十二庭
                                  審判長法  官  劉  景  星
                                        法  官  陳  博  志
                                        法  官  沈  宜  生
右正本證明與原本無異。
如不服本判決，應於收受送達後十日內向本院提出上訴書狀，其未敘述上訴之理由者
並得於提起上訴後十日內向本院補提理由書（均須按他造當事人之人數附繕本）。
                                        書記官  魏  淑  娟
中      華      民      國    九十二    年      五      月    三十      日


司法院資訊處製作；財團法人民間司法改革基金會備份。
